臺北高等行政法院裁定　　　　　　　　　　　　　　　九十三年度簡字第八九五號
　　原　　　告　行政院衛生署玉里醫院
　　代　表　人　甲○○院長）.
　　訴訟代理人　鍾年展律師
　　被　　　告　乙○○
右當事人間因退休給與事件，原告提起行政訴訟，本院裁定如左：
    主  文
原告之訴駁回。
訴訟費用由原告負擔。
    理  由
一、按「公法上之爭議，除法律別有規定外，得依本法提起行政訴訟。」行政訴訟法
    第二條定有明文。次按人民對於中央或地方機關之違法行政處分，致損害其權利
    或利益者，固得依法提起行政爭訟，惟人民與國家間非屬法律或法律授權範圍內
    為公權力行使之事件而發生爭訟，係屬私權關係之爭執，即非行政法院所應審理
    。苟原告之訴不屬行政法院之權限者，行政法院應依行政訴訟法第一百零七條第
    一項第一款裁定駁回之。
二、原告起訴略以：被告原於原告醫院任職工友，於民國（下同）九十一年七月一日
    辦理自願退休，原告係行政院所屬機關，有關工友之退職金計算，依法必須依事
    務管理規則、勞動基準法及行政院所發布之工友退職補償金發給辦法、行政院所
    屬機關事務勞力替代措施推動方案辦理。被告於六十六年六月一日到職，九十一
    年七月一日退職，服務年資合計二十五年一個月，應領退休金新臺幣（下同）一
    百十一萬六千八百七十元，因原告承辦人員作業疏失而另外加計勞工退休準備金
    ，重複支給四個基數之退休金十四萬八千一百九十二元，致被告實領退休金計一
    百二十六萬五千零六十二元，溢領退休金計十四萬八千一百九十二元。經原告履
    催被告返還，均置之不理，爰依行政程序法第一百二十七條不當得利之法律關係
    及民法第一百七十九條規定、第一百八十二條規定，求為判決「1.被告應給付原
    告十四萬八千一百九十二元，及自九十一年十二月十六日起至清償日止按年息百
    分之五計算之利息。2.願供擔保請准宣告假執行。」云云。
三、查被告於原告任職工友，六十六年六月一日到職，九十一年七月一日退職，此為
    兩造所不爭，並有退休金計算書在卷可稽。原告雖為行政院所屬機關，惟六十六
    年間工友係依行政院訂定發布之事務管理規則（四十六年八月二日訂定發布）所
    僱用，與公務人員任用法無關，兩造間為僱用契約關係；嗣依行政院勞工委員會
    （八六）台勞動一字第○五三八七五號函「公務機關．．．工友．．．自本（八
    十七）年七月一日起適用勞動基準法」，則兩造間於八十七年七月一日起又為勞
    動契約關係。準此，本件被告任職工友至退休，均屬私法上契約關係。參以關於
    被告年資及退休金之計算，八十七年六月三十日以前年資及退休金係依據事務管
    理規則辦理（事務管理規則第三百六十一條、第三百六十三條參照），八十七年
    七月一日以後年資及退休基數係依勞動基準法辦理（勞動基準法第五十三條、第
    五十五條參照），本件係因被告退休金是否溢領所生之爭執，為私法關係，即非
    行政訴訟之範圍，揆諸首開說明，此事件不屬行政法院之權限，從而，原告誤向
    無審判權之本院起訴，為不合法，本院自應依行政訴訟法第一百零七條第一項第
    一款之規定，裁定駁回。
四、本件原告之訴為不合法，爰依行政訴訟法第一百零七條第一項第一款、第一百零
    四條、民事訴訟法第九十五條、第七十八條，裁定如主文。
中　　　華　　　民　　　國　　九十三　　年　　十二　　　月　　二十二　　日
                 臺 北 高 等 行 政 法 院   第 四 庭
                                           法    官  胡方新
右為正本係照原本作成。
本件以訴訟事件所涉及之法律見解具有原則性者為限，始得於本裁定送達後十日內向
本院提出抗告狀（須按他造人數附繕本），並經最高行政法院許可後方得抗告。
中　　　華　　　民　　　國　　九十三　　年　　十二　　　月　　二十二　　日
                                           書 記 官  陳幸潔
